最高法院民事裁定                              八十八年度台上字第二八四八號
    上  訴  人  介興營造廠有限公司
    法定代理人  李汪賢
    被 上訴 人  臺灣省政府農林廳漁業局
    法定代理人  沙志一
    訴訟代理人  謝
右當事人間請求給付工程款事件，上訴人對於中華民國八十八年二月八日臺灣高等法
院第二審更審判決（八十七年度重上更(一)字第八四號），提起上訴，本院裁定如左：
    主  文
上訴駁回。
第三審訴訟費用由上訴人負擔。
    理  由
按對於第二審判決上訴，非以其違背法令為理由，不得為之。民事訴訟法第四百六十
七條定有明文。依同法第四百六十八條規定，判決不適用法規或適用不當者，為違背
法令。而判決有同法第四百六十九條所列各款情形之一者，為當然違背法令。是當事
人提起上訴，如依民事訴訟法第四百六十八條規定，以第二審判決有不適用法規或適
用法規不當為理由時，其上訴狀或理由書應有具體之指摘，並揭示該法規之條項或其
內容。若係成文法以外之法則，應揭示該法則之旨趣。倘為司法院解釋或本院之判例
，則應揭示該判解之字號或其內容。如以民事訴訟法第四百六十九條所列各款情形為
理由時，其上訴狀或理由書，應揭示合於該條款之事實。上訴狀或理由書如未依此項
方法表明，或其所表明者，顯與上開法條規定之情形不相符合時，即難認為已對第二
審判決之違背法令有具體之指摘，其上訴自難認為合法。本件上訴人對第二審判決提
起上訴，雖以該判決違背法令為由，惟核其上訴理由狀所載內容，無非仍就原審取捨
證據、認定事實及解釋契約之職權行使，指摘其為不當，並就原審已論斷者，泛言理
由矛盾或未為論斷，而未具體說明其有何不適用法規或適用法規不當之情形，並揭示
該法規之條項或其內容，及合於民事訴訟法第四百六十九條所列各款之事實，難認對
該判決之如何違背法令已有具體之指摘，依首揭說明，應認其上訴為不合法。查系爭
工程乃屬公共工程，而公共工程費用係由國民繳納之稅金支應，其建設則為謀求增加
國家資源與全體國民之福祉、財富，是以國家資源與國民之損失，即為政府之損失。
本件原判決已詳加敘明兩造工程合約約定逾期完工按每逾一日扣除工程總價千分之一
以為違約金，係參酌內政部於民國七十一年間邀請行政院秘書處、審計部及營造公會
共同研商制定之工程合約範本所訂，無過高情事，且按遲延完工部分之工程計算，國
家漁業資源之損失即高於被上訴人主張之違約金額，因而認被上訴人依工程合約約定
扣除工程款以為違約金，並無不當。上訴人指原審未斟酌已完工之工程及當事人之損
失酌定違約金額，容有誤會，附此敘明。
據上論結，本件上訴為不合法，依民事訴訟法第四百八十一條、第四百四十四條第一
項、第九十五條、第七十八條，裁定如主文。
中      華      民      國    八十八    年     十一     月     十一     日
                              最高法院民事第五庭
                                  審判長法官  蕭  亨  國
                                        法官  吳  正  一
                                        法官  陳  淑  敏
                                        法官  黃  義  豐
                                        法官  曾  煌  圳
      右正本證明與原本無異
                                              書  記  官
中      華      民      國    八十八    年     十一     月    二十六    日
